臺灣板橋地方法院民事判決　　　　　　　100年度訴字第335號
原　　　告　李勝芳
訴訟代理人　粘舜權律師
　　　　　　鍾欣惠律師
複　代理人　王美齡
被　　　告　葉鈞山
訴訟代理人　陳德峰律師
　　　　　　康福睿律師
被　　　告　涂鈞翔
訴訟代理人　劉　楷律師
　　　　　　李德正律師
上列當事人間請求減少買賣價金事件，本院於民國100年11月29
日言詞辯論終結，判決如下：
    主  文
被告涂鈞翔應給付原告新台幣肆拾萬元，及自民國一００年四月
二日起至清償日止，按年息百分之五計算之利息。
原告其餘之訴駁回。
訴訟費用由被告涂鈞翔負擔百分之二十七，餘由原告負擔。
本判決第一項得假執行，但被告涂鈞翔得以新台幣肆拾萬元為原
告預供擔保而免為假執行。
原告其餘假執行之聲請駁回。
    事實及理由
一、按訴狀送達後，原告不得將原訴變更或追加他訴。但請求之
    基礎事實同一者，不甚礙被告之防禦及訴訟之終結者，不在
    此限，民事訴訟法第255條第1項第2、7款分別定有明文。查
    原告起訴請求被告葉鈞山應給付原告新台幣（下同）150萬
    元本息；嗣於民國100年3月29日追加為先、備位聲明之請求
    ，其先位聲明同上，備位聲明則請求被告涂鈞翔應給付原告
    150萬元本息，核與上開規定相符，應予准許。
二、原告起訴主張：(一)原告與葉鈞山於99年1月1日就坐落新北市
    ○○區○○路2段123號2樓之17及2樓之18房地（下稱系爭房
    地），訂立不動產買賣契約書（葉鈞山係由其代理人涂鈞翔
    代理簽約，下稱系爭買賣契約書），由原告向葉鈞山購買系
    爭房地，該房屋係將2戶打通成1戶，買賣價金700萬元（雖
    系爭買賣契約書上之價金載為690萬元，惟此係當時承辦代
    書陳顯穎表示寫690萬元即可，但原告實際支付之款項為700
    萬元），嗣雙方就本件買賣已辦理所有權移轉登記完畢，並
    給付全部價金，詎原告於99年7月31日自同大樓住戶簡世宗
    口中得知94年間有人在系爭房屋內上吊自殺死亡，始知系爭
    房屋為兇宅，而凶宅依民法第354條、第359條規定與實務見
    解已構成物之瑕疵，原告茲依上開規定請求葉鈞山減少買賣
    價金。(二)原告與葉鈞山代理人涂鈞翔簽訂系爭買賣契約書時
    ，並未受涂鈞翔告知系爭房地內曾發生有人非自然身故之情
    事，是葉鈞山、涂鈞翔於與原告就系爭房地為買賣交易時，
    確實隱匿系爭房地內曾發生有人非自然身故之瑕疵情事，且
    自系爭買賣契約書觀之，涂鈞翔確係以葉鈞山之代理人名義
    ，並持葉鈞山之印章與原告簽訂契約，可見葉鈞山確有授權
    涂鈞翔與原告簽訂系爭買賣契約，葉鈞山就涂鈞翔故意未告
    知系爭房地內曾發生有人非自然身故之瑕疵情事應負瑕疵擔
    保責任。(三)倘認葉鈞山與涂鈞翔間無代理或表見代理之關係
    ，則涂鈞翔係無權代理簽訂系爭買賣契約，自應負無權代理
    損害賠償責任。(四)依鑑定報告之結論，系爭房地99年1月11
    日之價格總值為908萬4,240元，因其內有非自然死亡案件造
    成市場價格減損比率為22.07895%，然因本件房地之總價值
    係由鄰近之房地成交價額比較修正所做成，與實際之成交價
    格會有落差，故該價格總值應僅作為參考，惟由價值減損之
    評估結果觀之，系爭房地因其內有非自然死亡案件，確實會
    造成市場價格之減損，應以此市場價格減損比率作為價格減
    損之計算，較為客觀、妥適。原告於購屋後確實於系爭房屋
    內居住約近1年，係因居住不安寧始將系爭房地轉售於仲介
    之友人以獲得較好之價錢，並非如涂鈞翔所言為1投資客，
    出售之價格為650萬元（含仲介服務費4%即26萬元），此有
    買賣契約書可參，是以因系爭房地內有非自然死亡案件之瑕
    疵，原告確實有損失等語。並聲明：(一)先位聲明：1.葉鈞山
    應給付原告150萬元及自起訴狀繕本送達翌日起至清償日止
    ，按年息百分之5計算之利息。2.原告願供擔保，請准宣告
    假執行。(二)備位聲明：1.涂鈞翔應給付原告150萬元及自起
    訴狀繕本送達翌日起至清償日止，按年息百分之5計算之利
    息。2.原告願供擔保，請准宣告假執行。
三、葉鈞山則以：(一)系爭房地原為葉鈞山所有，於99年1月11日
    與涂鈞翔簽訂不動產買賣契約書（下稱被證1買賣契約書）
    ，約定將系爭房地出售予涂鈞翔，買賣價金650萬元，締約
    過程中葉鈞山已向涂鈞翔明確表示系爭房地內曾有非自然身
    故死亡之情形，並載明於該買賣契約第15條，簽約後依照該
    契約第5條約定，涂鈞翔於99年1月12日將50萬元之簽約款匯
    入僑馥建築經理股份有限公司不動產價金履約保證專戶，並
    簽立支付尾款585萬元之本票予葉鈞山。(二)因葉鈞山將上開
    契約之過戶事宜交由訴外人黃俊瑯代書處理，故對於系爭房
    地過戶予原告而非涂鈞翔之事，係於99年12月21日收受起訴
    狀後始知悉，經詢問黃俊瑯表示當初涂鈞翔稱欲以親戚原告
    作為登記名義人，而另由代書陳顯穎出面處理，方完成過戶
    登記手續。然葉鈞山從未與原告有所接觸，亦不知涂鈞翔在
    外謊稱以代理人之身分與原告簽訂有系爭買賣契約書。(三)葉
    鈞山就系爭買賣契約係於何時何地完成均不知情，系爭買賣
    契約中之簽名明顯與葉鈞山平常之簽名不符，比對筆跡應可
    認為係以代理人自居之涂鈞翔所為。系爭契約中既無葉鈞山
    之簽名用印，葉鈞山又從未授予代理權與涂鈞翔，顯見系爭
    買賣契約係屬涂鈞翔無權代理所為，依民法第170條第1項規
    定，未經葉鈞山承認應不生效力。(四)葉鈞山自始至終均不認
    識原告，當不可能向其表示將代理權授與涂鈞翔；葉鈞山亦
    從未將代理權授與涂鈞翔，或是交付任何足使他人相信其有
    代理權之相關文件。原告代書陳顯穎雖出庭作證提出授權書
    ，表示葉鈞山有授權涂鈞翔代理出售系爭房地，然葉鈞山事
    實上從未簽署該份授權書。交叉比對該份授權書與由涂鈞翔
    代簽之系爭買賣契約書可知，兩份文件上「葉鈞山」之簽名
    極其雷同，反觀被證1買賣契約書葉鈞山親自簽名部分，筆
    跡與上開兩份文件完全不同，足見該授權書之簽名並非葉鈞
    山所為。承上，葉鈞山客觀上並無任何可歸責之表見事實，
    依上開條文及實務見解，葉鈞山不負表見代理之授權人責任
    。(五)系爭契約書中所附原告支付簽約款50萬元之支票，係以
    身份僅為代理人之葉鈞山為受款人，明顯與一般常理不符。
    由此可知，本件爭議實乃因涂鈞翔為圖差價，欲隱瞞非自然
    身故死亡之事實轉售予原告，又為脫免責任，而以葉鈞山代
    理人之身分自居與原告簽訂契約所導致，核與葉鈞山無涉。
    (六)復依誠正海峽兩岸不動產估價師事務所林金生估價師之不
    動產估價報告書可知，系爭房地於99年1月11日時，價值應
    為908萬4,240元，若因存在非自然死亡瑕疵所造成之價值減
    損應為200萬5,705元。換言之，系爭房地於訂約時，若因存
    在非自然死亡瑕疵，其價值應為707萬8,535元，故縱使系爭
    契約有效成立，而原告係以690萬元買受系爭房地，亦明顯
    低於上開不動產估價師所鑑定之價格，足證原告並未因該瑕
    疵受有任何損失，請求減少價金並無理由等語置辯。並聲明
    ：(一)原告之訴駁回。(二)如受不利之判決，願供擔保請准宣告
    免為假執行。
四、涂鈞翔則以：(一)系爭買賣契約已履約完畢，賣方依約移轉系
    爭房地之所有權予買方，買方亦已依約全數給付價金予賣方
    ，原告既因系爭買賣契約有效，而取得系爭房地所有權之利
    益，衡諸最高法院判決意旨，原告並未因契約無效受有損害
    ，自無從請求涂鈞翔負損害賠償責任。(二)依誠正海峽兩岸不
    動產估價師事務所林金生估價師於100 年7月出具之不動產
    估價報告書，可知系爭房地於99年1月11日時，價值應為908
    萬4,240元，若因存在非自然死亡瑕疵所造成之價值減損為
    200萬5,705元。換言之，系爭房地於99 年1月11日時，若因
    存在非自然死亡瑕疵，價值應為707萬8,535元，涂鈞翔於99
    年1月11日以690萬元出賣系爭房地予原告。即見無論涂鈞翔
    有無告知原告系爭房地是否有非自然死亡等情，涂鈞翔出賣
    系爭房地予原告之價格，均未超過系爭房地若有非自然死亡
    瑕疵之價格，則原告既以690萬元買受系爭房地，低於上開
    不動產估價報告書所鑑定之707萬8,535元，足證原告並無任
    何損失，請求減少價金並無理由。(三)原告於99年1月11日自
    涂鈞翔購買系爭房地，旋即於不到1年之時間，同年12月13
    日即轉售予訴外人周珮甄及吳嘉祥，即見原告屬於投資客，
    係以賺取轉售系爭房地之差價牟利。是原告投資系爭房地時
    自應與週遭環境交易價格相比較，以瞭解當地實際交易價格
    ，作為投資獲利之參考。上開不動產估價報告書之內容，系
    爭房地之價值為908萬4,240元，原告僅以690萬元即購得，
    價值顯然不成比例，原告豈有不知系爭房地存有瑕疵之理，
    參以不動產買賣價值甚鉅，一般人均會多方打聽收集情報以
    為出賣價格之參考，涂鈞翔若未告知系爭房地存有瑕疵，豈
    有可能以低於市價218萬餘元之價格出售系爭房地予原告。
    (四)綜上，原告明知系爭房地存有瑕疵，仍願意藉此以遠低於
    市價之價格購買系爭房地，並已轉售予周珮甄及吳嘉祥，竟
    隱匿早已知悉系爭房地存有瑕疵之事實，轉向涂鈞翔請求減
    少買賣價金，顯然以損害他人為主要目的並違反誠信原則，
    毫無可取等語置辯。並聲明：(一)原告之訴駁回。(二)如受不利
    判決，願供擔保請准免為假執行宣告。
五、原告主張伊於99年1月20日買受系爭房地，並於99年2月5日
    完成移轉登記，系爭房地內曾發生非自然身故之事實，業據
    原告提出系爭買賣契約書、土地暨建物登記第二類謄本（部
    分）為證（本院卷第6至16頁），且為葉鈞山、涂鈞翔所不
    爭執，自堪信為真實。
六、原告復主張葉鈞山授權涂鈞翔與原告簽訂系爭買賣契約，自
    應就涂鈞翔故意未告知系爭房地內曾發生非自然身故之情事
    負瑕疵擔保責任等情，為葉鈞山所否認，並以前詞置辯。經
    查：
  (一)證人即葉鈞山與涂鈞翔系爭房地買賣過戶之承辦代書黃俊瑯
    證稱：「（葉鈞山與涂鈞翔簽約時，有無提到要直接移轉給
    第三人？）沒有」、「（為何後來是過戶給李勝芳？）這時
    涂鈞翔的意思，因為他可以指定過戶名義人」等語（本院卷
    第169頁），暨涂鈞翔稱伊原本即決定將系爭房地再出賣予
    原告，為避免葉鈞山過戶給涂鈞翔，再過戶給原告所產生之
    二次過戶行政規費，即逕以葉鈞山之名義出賣系爭房地予原
    告，使葉鈞山直接過戶予原告等語（本院卷第95頁背面），
    是葉鈞山抗辯系爭房地係出賣過戶予涂鈞翔，並未授權涂鈞
    翔出賣系爭房地云云，應為可採。
  (二)證人即系爭房地過戶予原告之代書陳顯穎雖證稱：「（與原
    告簽訂契約者為何人？以何人名義簽訂契約？）涂鈞翔，是
    用代理人名義簽訂契約，有委任書」等語（本院卷第167頁
    背面、第168頁），並提出授權書為證（本院卷第174頁）。
    然葉鈞山則否認簽署該份授權書，並抗辯該份授權書與涂鈞
    翔代簽之系爭買賣契約書上之簽名雷同，而與被證1葉鈞山
    親自簽名完全不同，顯見該授權書上之簽名並非葉鈞山所為
    等語。查該授權書之簽名與葉鈞山之親自簽名（本院卷第48
    頁）確有顯著差異，是葉鈞山抗辯其並未簽署該份授權書，
    應為可採。
  (三)按由自己之行為表示以代理權授與他人，或知他人表示為其
    代理人而不為反對之表示者，對於第三人應負授權人之責任
    ，民法第169條前段定有明文。表見代理，係為保護第三人
    而設，必須本人有表見之事實，足使第三人信該他人有代理
    權之情形存在，始足當之。所謂知他人表示為其代理人而不
    為反對之表示者，以本人實際知其事實為前提，其主張本人
    知此事實者，應負舉證之責（最高法院70年台上字第657號
    、68年台上字第1081判例參照）。本件原告主張葉鈞山應負
    表見代理責任，亦為葉鈞山所否認，依上開說明，原告自應
    舉證以實其說，參以黃俊瑯證稱：「（葉鈞山委任你辦理過
    戶時，把印鑑章交給你，你有無把印鑑章交給其他人？）沒
    有，當下蓋完就還給他了」等語（本院卷第169頁背面），
    益徵葉鈞山應無庸負表見代理之授權人責任。
  (四)綜上，原告主張葉鈞山授權涂鈞翔與原告簽訂系爭買賣契約
    ，或應負涂鈞翔表見代理之授權人責任，就涂鈞翔故意未告
    知系爭房地內曾發生非自然身故之情事，對原告負有民法第
    354條、第359條瑕疵擔保責任，尚無可取。
七、原告另主張涂鈞翔係無權代理簽訂本件買賣契約，應依民法
    第110條負損害賠償責任，原告得請求其賠償150萬元等情，
    為涂鈞翔所否認，並以前詞置辯。經查：
  (一)按無代理權人，以他人之代理人名義所為之法律行為，對於
    善意之相對人，負損害賠償之責，為民法第110條所明文。
    又代理人於代理權範圍內所為之法律行為，其效果始歸於本
    人；逾越代理權範圍，則為無權代理。意定代理權之範圍，
    依本人之授權行為定之（最高法院87年度台上字第1931號裁
    判意旨參照）。查本件陳顯穎提出葉鈞山授權涂鈞翔出賣系
    爭房地予原告之授權書，縱為真正，惟觀諸葉鈞山與涂鈞翔
    所簽被證1買賣契約書，第15條其他約定事項已載明：「1.
    本買賣標的板橋市○○路○段123號2F之18內有非自然身故死
    亡之情事，甲乙雙方確已知悉」等語（本院卷第41至49頁、
    第71頁），則葉鈞山授權涂鈞翔出賣系爭房地之範圍，當已
    包括系爭房地有非自然身故死亡之告知，而涂鈞翔代理葉鈞
    山出賣系爭房地予原告，竟未加以告知，亦未載明於不動產
    買賣契約書（本院卷第6至9頁），顯逾越代理權之範圍，而
    為無權代理，是原告主張涂鈞翔係無權代理簽訂系爭買賣契
    約，應依民法第110條負損害賠償責任等情，洵屬可採。
  (二)原告固主張系爭房地因其內有非自然死亡案件，造成市場價
    格之減損，此金額應以市場價格減損比率計算，較為客觀、
    妥適，爰請求賠償150萬元等語。查本件經原告聲請本院囑
    託誠正海峽兩案不動產估價師事務所就系爭房地因其內有非
    自然死亡案件造成99年1月11日買賣當時之房地價值減損金
    額為何為鑑定，經鑑定結果認為系爭房地於99年1月11日無
    瑕疵情況下之公平市價為908萬4,240 元，因有非自然死亡
    案件價格減損額為200萬5,705元，雖有該所出具之00000000
    號不動產估價報告書附卷可憑（外放），然系爭房地因有非
    自然死亡案件減損價值後之價格為707 萬8,535元，竟較原
    告買受之價格690萬元為高，反證原告買受系爭房地並無所
    謂價值減損之問題，故該鑑定報告尚不可採。次查，原告已
    於99年8月7日以總價650萬元將系爭房地出賣予訴外人周珮
    甄，業據其提出不動產買賣契約書附卷可稽（本院卷第146
    至148頁），而原告係以總價690萬元買受系爭房地，亦有原
    告所提系爭買賣契約書及陳顯穎證述在卷可參（本院卷第6
    至9頁、第168頁），是原告所受實際損害應為買賣之價差40
    萬元，故原告依民法第110條規定請求損害賠償之金額40萬
    元，為有理由，逾此部分則無理由。
八、從而，原告依民法第110條規定，請求涂鈞翔給付40萬元，
    及自民事準備書狀(一)繕本送達翌日即100年4月2日（本院卷
    第72頁）起至清償日止，按年息百分之5計算之利息，洵屬
    正當，應予准許，至逾此範圍之請求，則無理由，應予駁回
    。
九、原告、涂鈞翔陳明願供擔保請為准、免假執行之宣告，就原
    告勝訴部分，金額在50萬元以下，應依職權宣告假執行，並
    酌定相當擔保金額宣告免為假執行；至原告敗訴部分，其假
    執行之聲請失所附麗，應予駁回。
十、本件事證已臻明確，兩造其餘主張及攻擊防禦方法，核與判
    決結果不生影響，爰不一一論述，附此敘明。
據上論結，本件原告之訴為一部有理由，一部無理由，依民事訴
訟法第79條、第389條第1項第5款、第392條第2項，判決如主文
。
中    華    民    國   100    年    12    月    13    日
                  民事第二庭法  官  連士綱
以上正本係照原本作成
如對本判決上訴，須於判決送達後20日內向本院提出上訴狀。如
委任律師提起上訴者，應一併繳納上訴審裁判費。
中    華    民    國   100    年    12    月    13    日
                            書記官  吳俞玲